臺灣士林地方法院刑事裁定　　　　　　　　　　　　　　九十一年度自字第九八號
　　自　訴　人　丁○○○有限公司　　設台北市○○路三三七號
　　法定代理人　甲○○
　　代　理　人　乙○○
　　被　　　告　丙○○
右列被告因侵占案件，經自訴人提起自訴，本院裁定如左：
    主  文
自訴駁回。
    理  由
一、本件自訴意旨略稱：被告丙○○於民國（下同）九十年七月一日與自訴人訂立附
    條件買賣契約書，雙方約定以分期付款方式向自訴人丁○○○有限公司，購買三
    陽廠牌二○○○年三月份，引擎號碼ＶＡ─ＡＮ２８６８１，車牌號碼８Ａ─二
    五五計程車乙部，自訴人並將前開車輛交付被告使用，詎被告意圖為自己不法之
    所有，自九十一年一月十四日起至同年三月四日止，積欠自訴人前開分期付款共
    新台幣（下同）五萬八千九百元，自訴人乃於同年三月二十六日，以存證信函定
    期催告被告給付所欠款項，逾期即以該函為解除買賣契約之意思表示，惟被告均
    置之不理，是前開車輛實屬自訴人所有，被告持有迄今拒不返還，因認被告涉犯
    刑法侵占罪嫌。
二、按法院或受命法官於自訴案件第一次審判期日前訊問及調查結果，如認為案件有
    刑事訴訟法第二百五十二條至第二百五十四條之情形者，得以裁定駁回其自訴，
    同法第三百二十六條第三項定有明文。次按刑法上之侵占罪，須持有人變易其原
    來之持有意思而為不法所有之意思始能成立，如僅將持有物延不交還或有其他原
    因致一時未能交還，既缺乏主觀要件，即難據以該罪相繩（最高法院六十八年台
    上字第三一四六號判例參照）。至於民事關係當事人間，債務人若有未依約定之
    債務本旨履行者，於社會一般交易經驗上原因非一，舉凡因不可歸責於己之事由
    致不能給付，或因合法主張抗辯事由而拒絕給付，或因財產、信用狀況緊縮而無
    力給付，甚至於債之關係成立後，始另起惡意遲延給付，皆有可能，非必出於自
    始無意給付之財產犯罪一端。而刑事被告依法不負自證無罪之義務，若別無足以
    證明被告自始意圖不法所有之積極證據，縱使其就所負債務惡意違約不為履行，
    仍僅為民事上之糾紛，要難違反刑事訴訟法第一百五十四條之規定，以單純債務
    不履行之狀態，推定被告具有不法所有之侵占意圖，而轉令其提出有利於己之反
    證。
三、本件被告丙○○雖然經傳喚二次未到，然自訴代理人乙○○於九十一年五月二十
    七日於本院調查時陳稱：今年四月底時，我們公司在愛國東路與延平南路，己經
    有把車子尋回。另自訴人於自訴狀中己載明被告是在九十年七月簽約，迄九十一
    年一月起，才沒有繳分期付款，共欠三個月。因此，從被告購買該車，一開始均
    有按期繳納分期付款達半年之久；再者，自訴人也是自行找到該車，該車並未在
    其他第三人佔有或使用中，並無證據證明被告易持有為所有，均難認被告有侵占
    該車之犯行。而本件自訴人指訴被告侵占，除表明被告事後未依約繳納費用不知
    去向之事實外，並未就被告有何不法所有意圖，提出可供調查之證據，自難僅憑
    自訴人代表人之片面指訴，遽為不利被告之認定，足見本件純屬民事債務糾葛，
    自訴人宜循民事程序請求救濟。此外，復查無其他積極證據足資證明被告等涉嫌
    侵占罪，本件被告之犯罪嫌疑不足，依照首揭說明，自訴應予駁回。
據上論斷，應依刑事訴訟法第三百二十六條第三項、第二百五十二條第十款裁定如主
文。
中      華      民      國      九十一      年      九      月    五    日
                                    臺灣士林地方法院刑事第二庭
                                        法  官  李  建  忠
右正本證明與原本無異。
如不服本裁定，應於裁定送達後五日內，向本院提出抗告狀。
                                        書記官  曾  韻  蒔
中      華      民      國      九十一      年      九      月    十    日
